【裁判字號】    89,上訴,1460
【裁判日期】    890731
【裁判案由】    違反毒品危害防制條例
【裁判全文】
臺灣高等法院高雄分院刑事判決                  八十九年度上訴字第一四六號
    上  訴  人
    即  被  告  甲○○
右上訴人因違反毒品危害防制條例案件，不服臺灣高雄地方法院八十九年度訴字第一
二四三號中華民國八十九年七月三十一日第一審判決（起訴案號：臺灣高雄地方法院
檢察署八十九年度毒偵字第二一號），提起上訴，本院判決如左：
      主  文
原判決撤銷。
甲○○施用第一級毒品，處有期徒刑壹年；又施用第二級毒品，處有期徒刑月。應
執行有期徒刑壹年貳月。
    事  實
一、甲○○於民國八十一年間因施用毒品案件，經法院判處有期徒刑三年五月確定，
    於八十二年間，復因施用毒品案件，經法院判處有期徒刑三年四月確定，同年間
    ，因違反藥事法案件，經法院判處有期徒刑十月確定，三案件合併接續執行，應
    於九十年三月二十七日執行完畢，於八十五年五月十日假釋出監，在假釋期間，
    於八十七年間因施用第一級毒品海洛因案件，經法院以八十七年度訴字第四五三
    號裁定送觀察、勒戒後，認無繼續施用毒品之傾向，經台灣高雄地方法院於八十
    七年九月三十日，以八十七年度訴字第四五三號判決免刑確定。詎甲○○猶不知
    悔改，於上開免刑判決確定後五年內，於八十八年十一月十八日下午二時許，在
    其高雄縣林園鄉○○路一三三號之七住處，以海洛因粉末摻入菸絲，點著香煙吸
    用之方式，施用第一級毒品海洛因一次。又另行起意，於同年月十九日晚上十時
    許，在其上開住處，以安非他命晶體置於鋁箔紙上，下端以火燒烤加熱，使安非
    他命晶體氣化，產生白煙予以吸用之方式，施用第二級毒品安非他命一次。嗣於
    八十八年十一月二十日上午十時三十分許，在高雄縣林園鄉○○路○○路十七號
    為警查獲，經採集其尿液送檢驗結果，呈嗎啡、及甲基安非他命陽性反應，始查
    獲上情。經檢察官聲請法院以八十九年毒聲字第一七七二號裁定送觀察、勒戒後
    ，認有繼續施用毒品之傾向，再由檢察官聲請法院以八十九年毒聲字第三一八九
    號裁定令入戒治處所強制戒治。
二、案經高雄市政府警察局小港分局報請台灣高雄地方法院檢察署檢察官偵查起訴。
    理  由
一、右揭事實業據上訴人即被告甲○○坦承不諱，又其於前揭時地為警查獲後，於警
    訊時親自採集之尿液，經送高雄市立凱旋醫院檢驗結果，其尿液中呈有嗎啡及甲
    基安非他命陽性反應，有該院出具之煙毒尿液檢驗成績書一紙附卷可稽，按海洛
    因注射入人體後，水解還原成嗎啡，再循嗎啡之代謝方式排出體外，已據行政院
    衛生署藥物食品檢驗局以（）藥檢壹字第０三０二二一號函說明綦詳，足徵被
    告自白施用海洛因及安非他命，核與事實相符，應足採信。又被告於八十七年間
    因施用第一級毒品海洛因案件，經法院以八十七年度訴字第四五三號裁定送觀察
    、勒戒後，認無繼續施用毒品之傾向，於八十七年九月三十日，以八十七年度訴
    字第四五三號判決免刑確定一節，有上開刑事判決一份在卷足憑。被告於上開免
    刑判決確定後五年內，復施用第一級毒品海洛因及第二級毒品安非他命，經檢察
    官聲請法院以八十九年毒聲字第一七七二號裁定送觀察、勒戒後，認有繼續施用
    毒品之傾向，再由檢察官聲請法院以八十九年毒聲字第三一八九號裁定令入戒治
    處所強制戒治等情，有觀察、勒戒聲請書及刑事裁定、台灣高雄看守所附設勒戒
    處所八十九年四月七日高所坤戒勒字第一四三五號函及有無繼續施用毒品傾向證
    明書、強制戒治聲請書及刑事裁定、戒治處分執行指揮書及台灣高等法院被全國
    前案紀錄表、台灣高雄地方法院檢察署刑案資料查註紀錄表各一份在卷可考。從
    而，本件罪證明確，被告犯行堪以認定，應依法論科。
二、核被告所為，係犯毒品危害防制條例第十條第一項施用第一級毒品罪及同條例第
    十條第二項施用第二級毒品罪。被告施用第一級毒品海洛因及施用第二級毒品安
    非他命，並持有海洛因及安非他命之低度行為，應分別為施用海洛因及安非他命
    之高度行為所吸收，不另論其持有第一級、第二級毒品罪。被告所犯上開施用第
    一級毒品及第二級毒品二罪間，犯意各別，行為互異，應分論併罰。
三、原審予以論罪科刑，固非無見，惟被告雖於八十一年間因施用毒品案件，經法院
    判處有期徒刑三年五月確定，於八十二年間，復因施用毒品案件，經法院判處有
    期徒刑三年四月確定，同年間，因違反藥事法案件，經法院判處有期徒刑十月確
    定，三案件合併接續執行，應於九十年三月二十七日執行完畢，於八十五年五月
    十日假釋出監，在假釋期間，於八十八年十一月十八日、十九日再犯本案，惟按
    刑法第七十九條之一第一項規定：「二以上徒刑併執行者，第七十七條所定最低
    應執行之期間，合併計算之。」同條第三項規定：「依第一項規定合併計算執行
    期間而假釋者，前條第一項規定之期間，亦合併計算之。」則在併合執行之情形
    ，經許其假釋出獄者，其報請許可假釋所須最低應執行之期間，既合併計算；且
    假釋期間（即殘刑期間），亦合併計算之，其期間即無從區分。從而，不論假釋
    出獄前所執行之期間是否已逾其中任一罪之刑期，亦不論嗣後其假釋有無被撤銷
    ，在假釋期間內，均應認為尚未執行完畢。其於執行逾其中任一罪之刑期後五年
    內之假釋期間，再犯有期徒刑以上之罪者，不應論以累犯（最高法院八十八年第
    四次刑事庭會議紀錄），準是，被告上開三案所處有期徒刑既併合執行，並合併
    計算其最低應執行之期間而獲假釋，其已執行之期間及假釋之範圍自應包括上開
    三案徒刑在內，而無從區分，其於執行逾前案刑期後五年內之假釋期間，再犯有
    期徒刑之罪者，依上開說明，不應論以累犯，原判決誤認被告係累犯，尚有未合
    。被告上訴以量刑過重，尚非全無理由，自應由本院將原判決撤銷改判。爰審酌
    被告曾有上開犯罪前科，有前揭前科表可參，素行不良，假釋期間，復施用第一
    級毒品，經觀察、勒戒後，因無繼續施用毒品傾向，由法院為免刑判決後，五年
    以內再施用第一級、第二級毒品，足見其對施用毒品之行為不知悛悔，行為尚有
    不當，惟其犯後坦承罪行，態度難謂不佳，且施用次數不多，僅戕害自身等一切
    情狀，分別量處如主文第二項所示之刑，並定其應執行之刑，以資懲儆。
據上論結，應依刑事訴訟法第三百六十九條第一項前段、第三百六十四條、第二百九
十九條第一項前段，毒品危害防制條例第十條第一項、第二項，刑法第十一條前段、
第五十一條第五款，判決如主文。
本案經檢察官陳新慶到庭執行職務。
中    華    民    國     八十九     年      十二      月      二十七    日
                              臺灣高等法院高雄分院刑事第三庭
                                  審判長法官  莊秋桃
                                        法官  謝宏宗
                                        法官  魏式璧
右正本證明與原本無異。
施用第一級毒品部分如不服本判決，應於判決送達後十日內向本院提出上訴狀，其未
述理由者並應於提出上訴狀後十日內向本院補提理由書（應附繕本)。
施用第二級毒品部分，不得上訴。
       書記官  楊茱宜
中    華    民    國     八十九     年      十二      月      二十九    日
附錄：本判決論罪科刑法條：
毒品危害防制條例第十條：
施用第一級毒品者，處六月以上五年以下有期徒刑。
施用第二級毒品者，處三年以下有期徒刑。
                                                                        Ｑ


司法院資訊處製作；財團法人民間司法改革基金會備份。
